【裁判字號】    89,交上易,360
【裁判日期】    890607
【裁判案由】    過失傷害
【裁判全文】
臺灣高等法院臺南分院刑事判決              八十九年度交上易字第三六號  Ｇ
      上  訴  人
      即  被  告  乙  ○  ○
      選任辯護人  黃  紹  文  律師
右上訴人因過失傷害案件，不服臺灣臺南地方法院八十八年度交易字第三三八號中華
民國八十九年一月六日第一審判決（起訴案號：臺灣臺南地方法院檢察署八十八年度
偵續字第九三號），提起上訴，本院判決如左：
      主      文
上訴駁回。
      事      實
一、乙○○於民國（下同）八十七年九月三日十八時十五分許，駕駛車牌號碼ＵＫ－
    一三九九號自小客車，途經台南縣安定鄉○○段時，原應注意汽車在雙向四車道
    行駛時，除準備停車或臨時停車外，不得駛出路面邊線，而依當時情況，路面平
    坦，夜間有照明，並無不能注意之情事，竟疏於注意，在上揭雙向四車道行駛時
    ，駛出路面邊線，欲利用慢車道行駛，其右側適有丙○○騎乘ＮＡＨ－五二九號
    重機車同向前進，乙○○所駕駛之自小客車超越丙○○所騎機車後，旋因操控不
    慎而撞上路旁編號「高幹一三九」電線桿，自小客車劇烈搖晃傾斜尚未完全停留
    在慢車道上時，致緊隨在後丙○○所騎機車因瞬間閃煞不及，自後撞擊上開自小
    客車左後方保險桿，致人車滑行倒地，丙○○因而受有「右手挫傷合併第四指甲
    床損傷、頭部外傷合併撕裂傷、左側股骨遠端粉碎性骨折、陰囊撕裂傷」等之傷
    害。
二、案經丙○○訴由台南縣警察局善化分局報請告臺灣臺南地方法院檢察署檢察官偵
    查起訴。
      理      由
一、訊據上訴人即被告乙○○固坦承有於右揭時地駕車肇事之事實，惟矢口否認有過
    失之犯行，辯稱：伊當時駕車在該路段快車道上之外車道行駛，係告訴人丙○○
    騎機車撞及伊自小客車之左後側後，伊一時緊張，始向右偏出慢車道而撞及電線
    桿，伊並無過失云云。
二、惟查：
（一）右揭事實，業據告訴人丙○○迭次於警訊、偵查中、原審及本院審理時指訴綦
      詳，並有道路交通事故調查報告表及相片七幀附於警局卷足資佐證。依卷附照
      片所示告訴人機車之倒地位置，其機車車頭倒向道路內側，機車刮地痕中，其
      右前側腳踏橫桿之刮地痕係沿道路邊線平行向前，另機車後輪軸及排氣管拖地
      所造成之刮地痕則係由道路內側以約三十度之角度向道路外則滑行，顯見本件
      車禍之撞擊地點確係在外側車道靠近道路邊線處。雖前開道路交通事故調查報
      告表載有撞擊點在內外側快車道之中線上，惟證人即繪該報告表之員警甲○○
      於偵查中證述：「我是依現場痕跡畫出撞擊點，但該撞及點係何車造成的我不
      了解」、「現場圖之撞擊點是因我看到該處有遺留機油，也有擦痕，但我無法
      判斷該撞擊點是如何造成的，也不知道是什麼車子留下的痕跡」等語（見偵續
      卷第十七頁背面、二十一頁），而本件之肇事除前開自小客車與機車外，尚有
      第三者丁○○駕駛ＮＢ－六二八七號自小貨車行經該地，因閃避而亦在附近翻
      覆，其剎車痕即係在該所載之撞擊點，是不足證在該報告表所載撞擊點即係本
      件肇事之撞擊點，況被告於原審供承：是告訴人撞到我的左後方，撞擊點在慢
      車道等語（見原審卷第十四頁），堪信撞擊點即係在告訴人所騎機車道上。
（二）被告所駕自小車車頭撞毀情形觀之，其撞擊力量甚大，而肇事地點在下班時間
      車流量很大之事實，亦經到場處理之警員甲○○在原審證述明確（見原審卷第
      二十頁），而告訴人丙○○於本院到庭供述伊車前並無他車等語，則被告為超
      車而自快車道之外側車道駛至慢車道，即非無可能。又告訴人車前既無他車，
      則告訴人應無為超車而自慢車道左側往快車道超車之理。又苟被告係在快車道
      上行駛，縱遭告訴人騎機車自後撞擊，亦不可能引起甚大之衝力，致其小客車
      撞到電線桿而造成如此嚴重之車損，是被告所辯係因遭告訴人在外車道自後撞
      及後，始緊張而偏出慢車道云云，顯不可採，反以告訴人所指係被告突然駛道
      路邊線，進入慢車道，失控撞到電線桿後，告訴人機車避煞不及而撞到被告自
      小客車之情況較符常情。
（三）告訴人機車係撞及被告自小客車左後側保險桿之事實而言，苟如被告所辯，係
      被告在外側車道行駛時，告訴人自後撞及自小客車之左後側等情，則告訴人機
      車之相對位置應係在外側車道靠近內側車道之中心線附近，告訴人機車倒下滑
      行亦應自近中心線起，而機車肇事後位置係橫在道路邊線附近，則機車倒地滑
      行所造成之刮地痕，應係自外側車道近中心線處開始斜向道路邊線，然依卷附
      機車倒地相片中，其刮地痕係沿道路邊線平行向前，此亦與被告所稱情節不符
      ，反之告訴人所指陳係被告撞到電線桿後，小客車橫在慢車道上，車頭向外，
      伊始撞及小客車之左後保險桿等情始符常情。
（四）被告堅詞係渠駕駛之自小客車在快車道之外側車道行駛，係告訴人為超車自慢
      車道往快車道行駛而撞及其左後車廂保險桿，伊往後看，一時緊張，始向右偏
      出慢車道而撞及電線桿，是撞擊點即在快車道之內、外側車道中心線上云云，
      然茍如被告所述，則係告訴人先撞被告車，被告車才去撞電線桿，則撞擊點應
      較電線桿之前，惟依前開道路交通事故調查報告表所載，何以其撞擊點在被告
      撞及之電線桿在後，足見被告所述之不足採。
（五）證人即駕駛自小貨車在後，為閃避撞及告訴人而致自小貨車翻覆之丁○○於八
      十九年四月二十六日警訊時雖證稱：係被告自小客車被丙○○的機車撞及後，
      往右側衝撞去撞電線桿，致右前輪及三腳架均掉落云云，然其於本院八十九年
      五月十六日調查時則證稱：「伊是到那裡看到他們已撞上去倒下來，伊要閃他
      ，才會到翻車」、「伊看到時被告已撞到電線桿，車禍已發生，伊不知如何發
      生車禍」、「被告先撞到電線桿停止時，機車才撞到的，伊看到時是已經發生
      車禍了」、「伊無法確定是自小客車先撞上電線桿，或是機車先撞上自小客車
      ，伊當時僅注意機車騎士，避免撞到人」云云，是其所述與前開警訊所述不符
      ，復又未能確定，是證人丁○○亦無法證明被告或告訴人所述何者為真，自依
      前開之卷證資料為判斷。
（六）綜上所陳，本案車禍確係被告駕車行經肇事地點時，駛出道路邊線，因操控不
      慎而撞及路旁高幹一三九電線桿後，造成自小客車劇烈搖晃傾斜尚未完全停留
      在慢車道上時，告訴人在瞬間避煞不及，而撞到被告自小客車之左後保險桿倒
      地之事實，足堪確認。本件車禍雖經檢察官送請台灣省台南區道路交通事故鑑
      定委員會鑑定，惟適因現場近內、外側車道中心線附近遺有機油，致警員誤以
      該機油位置係撞擊點而繪入現場圖中，以致台灣省台南區車輛行車事故鑑定委
      員會無從判斷本件車禍肇事責任，惟此並不影響被告確應負本件車禍肇事之責
      任。
三、按「汽車在雙向四車道行駛時，應依左列規定：五  除準備停車或臨時停車外，
    不得駛出路面邊線或跨越兩條車道行駛。」道路交通安全規則第九十八條第一項
    第五款定有明文，被告既為車輛駕駛人，對上揭規定當無不知之理，而依當時路
    況平坦，夜間有照明，並無不能注意之情形，而當時正係下班時分，車流量大，
    被告猶應注意遵守規則，乃竟違反上揭規定，任意駛出道路邊線，欲利用慢車道
    超車，因失控而撞及電線桿後，自小客車橫擋慢車道，造成緊跟其後之告訴人在
    瞬間撞到被告所駕自小客車倒地而受有傷害，被告之行為自有過失，且應負全部
    之肇事責任，況被告於原審亦自承對本件車禍有過失（見原審卷第三十九頁），
    是被告於本院翻異前供，空言否認無過失，顯非實在。又告訴人丙○○確受有如
    事實欄所載傷害，亦有診斷證明書一紙附於警訊卷足憑，其傷害確係因本件車禍
    所造成，是本件被告過失傷害之犯行業臻明確。綜上所述，被告前開所辯，顯係
    事後卸責飾詞，委無足採，本件事證已臻明確，被告犯行洵堪認定，應依法論處
    。
四、查上訴人即被告乙○○因過失致被害人受傷，核其所為，係犯刑法第二百八十四
    條第一項之過失傷害罪。原審以被告罪證明確，因以適用刑法第二百八十四條第
    一項前段、第四十一條，罰金罰鍰提高標準條例第一條前段，第二條等規定，並
    審酌被告之品行、應負全部肇事責任之過失程度、所生之危害、於原審雖自承有
    過失，然對車禍發生過程陳述不實，顯圖輕免罪責之態度，其肇事後未與被害人
    達成民事上之和解及其他一切情狀，量處有期徒刑四月，並諭知如易科罰金以三
    百元折算一日之標準。本院經核原判決認事用法俱無不合，量刑亦稱妥適，被告
    上訴意旨否認有過失，空言指摘原判決不當，並無可取，為無理由，應予駁回。
據上論斷，應依刑事訴訟法第三百六十八條，判決如主文。
本案經檢察官楊秀美到庭執行職務。
中    華    民    國      八十九      年      六      月      七        日
                                  臺灣高等法院臺南分院刑事第一庭
                                      審判長法官  鄭    文    肅
                                            法官  王    浦    傑
                                            法官  楊    明    章
右正本證明與原本無異。
不得上訴。
                                      法院書記官  易    慧    玲
中    華    民    國      八十九      年      六      月     八         日
附錄本案論罪科刑法條全文：
刑法第二百八十四條第一項前段：因過失傷害人者，處六月以下有期徒刑、拘役或五
                              百元以下罰金。


司法院資訊處製作；財團法人民間司法改革基金會備份。
